【裁判字號】    91,易,937
【裁判日期】    920613
【裁判案由】    贓物
【裁判全文】
臺灣新竹地方法院刑事判決                          九十一年度易字第九三七號
    公  訴  人  臺灣新竹地方法院檢察署檢察官
    被      告  庚○○
                戊○○
    右  一  人
    選任辯護人  朱渭陽律師
    被      告  壬○○
右列被告等因贓物案件，經檢察官提起公訴（九十一年度偵字第一九七二號），本院
判決如左：
    主      文
庚○○共同收受贓物，累犯，處有期徒刑伍月，如易科罰金，以佰元折算壹日。
戊○○、壬○○共同連續收受贓物，戊○○處有期徒刑伍月、壬○○處有期徒刑陸月
，如易科罰金，均以佰元折算壹日。
    事      實
一、庚○○於民國八十五年間因違反麻醉藥品管理條例案件，經臺灣桃園地方法院判
    處有期徒刑七月，於八十六年十月七日縮短刑期執行完畢。壬○○自九十一年二
    月間某日起（農曆年過後），戊○○分別於九十一年四月一日、二日，先後受僱
    於姓名、年籍不詳「陳先生」（綽號「小陳」）之成年男子，約定以每參與一次
    拆卸來路不明係屬他人失竊之自用小貨車、自用大貨車或營業用大貨車之貨車零
    件，即由「陳先生」支付新臺幣（下同）三千、四千元不等之代價，而分別與陳
    先生共同基於收受贓物之概括犯意聯絡，在新竹縣關西鎮錦山里五鄰石牛坑山區
    參與將整部貨車收受後解體成零件之行為。庚○○於九十一年四月二日晚上七時
    三十分許，在桃園縣龍潭鄉觀光大池旁受綽號「小陳」之陳先生僱用，約定以一
    千五百元之代價，參與拆卸贓車之行為。庚○○、戊○○、壬○○及「陳先生」
    四人遂於九十一年四月二日晚上七時三十分許，共同基於收受贓物之犯意聯絡，
    由「陳先生」駕駛自小客車搭載庚○○，壬○○則自行駕駛車牌號碼ＬＫ─七二
    九六號自小客車其上並載有乙炔鋼瓶二個，分別至戊○○家會合，然後綽號「陳
    先生」與庚○○共乘一部福特轎車、壬○○駕駛車牌號碼ＱＮ─七六七號自用大
    貨車為辛○○所有於附表編號五所示之時地發現失竊之贓車、戊○○駕駛為其所
    有之車牌號碼Ｘ二─二一七號營業大貨車前往新竹縣關西鎮錦山里五鄰石牛坑山
    區，以不知為何人所有之套筒六個、棘輪扳手二支、梅花扳手、鐵剪各一支、活
    動扳手、電動扳手各一支、老虎鉗一支、鐵鎚二支、延長線、照明燈各一組、Ｔ
    型螺絲起子二支、乙炔切割器一組及電焊機一台等工具，庚○○、壬○○、戊○○三人分別明知「陳先生」所交付之貨車等為贓車，竟仍予以收受後，將之拆卸
    支解。嗣於九十一年四月三日凌晨二時許，在新竹縣關西鎮錦山里五鄰石牛坑山
    區，為桃園縣警察局平鎮分局員警當場查獲，並逮捕庚○○、戊○○、壬○○三
    人，「陳先生」之成年男子則乘隙逃匿，並扣得如附表所示正拆解中之車牌號碼
    ＱＮ─七六七號營業用大貨車及已拆解完畢之貨車零件（被害人及發現失竊時間
    、地點均如附表所示）及前開拆解工具。
二、案經桃園縣警察局平鎮分局報請臺灣新竹地方法院檢察署檢察官偵查起訴。
    理      由
一、訊據被告庚○○、戊○○、壬○○三人固均坦承有於右揭查獲時、地參與將貨車
    拆解成零件之事實，惟均否認有何贓物犯行，均辯稱：我們係分別受僱於「陳先
    生」之成年男子，不知那是贓車，以為是報廢車及僅是有工作便做，以貼補家用
    云云。經查：
(1)、桃園縣警察局平鎮分局員警在九十一年四月三日凌晨二時許，在新竹縣關西鎮錦
    山里五鄰石牛坑山區查扣之如附表所示貨車車體、車牌等零件，係由如附表所示
    之失竊車輛拆解而來之事實，業經被害人丁○○、高春鵬、丙○○、己○○、辛○○及乙○○等人於警訊中指訴在卷，並有各該車輛竊盜、車牌失竊資料個別查
    詢報表─查詢車輛認可資料、及領回部分車體或車牌之贓物領據各一份在卷可稽
    ，足徵該等自用小貨車、自用大貨車及營業用大貨車零件係他人失竊之贓物無訛
    。
(2)、按刑法第三百四十九條第一項之收受贓物罪，僅須行為人對於標的物是否為贓物
    有所懷疑為已足，不以行為人確切知悉標的物係贓物為要件，而行為人是否有此
    贓物之認識，須以行為人客觀上所表徵之行為及吾人社會中經驗法則等間接事實
    推論行為人是否有贓物之認識。查被告戊○○係從事拖吊業務之人，並先後於八
    十九年、九十年間因涉嫌置放贓物、拖吊贓物為警查獲，而以竊盜罪嫌移送，嗣
    後雖均經檢察官以犯罪嫌疑不足為不起訴處分，此有臺灣桃園地方法院檢察署檢
    察官所為之不起訴處分書影本二紙附卷可按（見偵查卷第一三五至一三八頁），
    戊○○經此二次司法程序，對來源不明之車輛猶應更為謹慎以求自保。又壬○○
    開設有虹鈦有限公司，其營業項目共有六項，其中二項係汽車及其零件製造業及
    汽、機車零件配備批發業，有桃園縣政府所發之虹鈦有限公司桃營登字第０００
    九九三七三號營利事業登記證、經濟部八十七年八月七日所發之公司執照（公司
    統一編號：00000000）各一紙附卷足憑（見偵查卷第一三一至一三二頁
    ），堪認壬○○對於車子及汽、機車零件應有相當程度之了解。參以，拆解現場
    係位於新竹縣關西鎮錦山里五鄰石牛坑山區，四面樹木林立，常人不易發現之處
    ，且拆解時間係利用夜間，現場有散至草叢藏放之貨車零件、車體，倘係一般正
    當合法之拆解車體，又何須將待拆解貨車開至此偏僻山區？復又花費時間金錢將
    拆解後之車體、零件運至平地販售？又雖係於夜間山區工作，但現場有夜間照明
    設備，則被告三人應可清楚由貨車外觀查知顯非報廢車，且如附表所示之貨車，
    其出廠年份均不到十年，縱附表編號四之貨車出廠年份係西元一九九０年，然就
    現場所拍攝照片觀之，亦與不堪使用之報廢車有別，況其中尚有仍屬新車之附表
    所示編號一、二貨車（出廠年份均為西元二００一年），此有查獲之現場照片及
    車輛竊盜、車牌失竊資料個別查詢報表在卷可稽，足見被告庚○○、戊○○、壬○○三人辯稱不知係贓物云云均為飾卸之詞，要無可採，收受贓物犯行均堪以認
    定。
(3)、另被告壬○○於警詢、偵查中及本院審理時均自承有於九十一年二月份一次、三
    月份三次及四月三日一次前後共四次參與拆解貨車；戊○○亦坦認有於九十一年
    四月一日、四月三日參與拆解贓車犯行，並均陳稱「陳先生」係以行動電話門號
    0000000000號與戊○○所使用之行動電話門號0000000000
    號及壬○○所使用之行動電話門號0000000000號與其聯絡收受拆解貨
    車之工作事宜，經臺灣新竹地方法院檢察署檢察官分向台灣大哥大股份有限公司
    、和信電訊股份有限公司調閱行動電話門號0000000000號、0000
    000000號之九十一年三月一日起至四月三十日止之雙向通聯紀錄查核後係
    屬一致，此有台灣大哥大股份有限公司九十一年五月二十二日法警０九一一二九
    三四號函及和信電訊股份有限公司於九十一年五月二十四日函覆之雙向通聯紀錄
    在卷可參，益足佐證被告戊○○、壬○○確有自承之連續犯行。
二、核被告庚○○、戊○○、壬○○所為，均係犯刑法第三百四十九第一項之收受贓
    物罪。又被告庚○○與陳先生、戊○○、壬○○間，被告壬○○、戊○○分別與
    綽號「小陳」之陳先生間，分別於九十一年二月間某日起、同年四月一日受陳先
    生僱用時起，分別有犯意聯絡及行為分擔，均為共同正犯。而被告壬○○、戊○○先後四、二次之收受贓物行為，均時間緊接、犯罪構成要件相同，顯係基於概
    括之犯意反覆為之，均應依連續犯規定論以一收受贓物罪，並均加重其刑。再被
    告庚○○於八十五年間因違反麻醉藥品管理條例案件，經臺灣桃園地方法院判處
    有期徒刑七月，於八十六年十月七日縮短刑期執行完畢，有臺灣新竹地方法院檢
    察署刑案資料查註紀錄表及臺灣高等法院被告全國前案紀錄表各一份附卷足憑，
    其於五年以內再犯本件有期徒刑以上之罪，為累犯，依刑法第四十七條規定加重
    其刑。爰審酌被告庚○○、戊○○、壬○○三人係因謀生不易，為貼補家用始受
    僱拆解，所拆解車輛之多寡及價值及三人之品行、素行、犯罪動機、犯罪後之態
    度等一切情狀，分別量處如主文所示之刑，並均諭知易科罰金之折算標準。至扣
    案拆解工具一批，雖係供被告庚○○等三人拆卸贓車所用之物，惟被告庚○○、
    戊○○、壬○○等三人皆陳稱非屬渠等所有亦不知係何人所有，亦無積極證據證
    明為被告等人所有，爰不為沒收之諭知，併此敘明。
三、另公訴意旨以被告庚○○、戊○○自九十一年二月間起，即與壬○○、姓名、年
    籍不詳「陳先生」（綽號「小陳」）之成年男子共同基於收受贓物之概括犯意聯
    絡，明知陳先生所交付予其等而共同拆卸之車輛，係來路不明之贓車，而連續於
    新竹縣關西鎮錦山里五鄰石牛坑山區共同收受後，予以拆卸。惟查，被告庚○○
    迭於警詢、偵查中及本院審理時堅稱其僅參與本次即於九十一年四月三日為警查
    獲當次之收受贓物犯行，被告戊○○亦坦承於九十一年四月一日、二日參與二次
    ，否認公訴人所指之連續犯行，而參諸同案被告戊○○及壬○○於本院審理時亦
    均陳稱僅於九十一年四月三日（實係二日晚上前往，三日凌晨遭查獲）為警查獲
    當日始見過庚○○一次等語，雖被告戊○○於本院審理時曾陳稱係庚○○找其到
    現場吊車，惟僅在查獲當日現場才見過庚○○一次，另共犯被告壬○○亦同此供
    述，尚難僅憑前揭被告戊○○所為係由庚○○介紹其與陳先生認識，庚○○找其
    到現場吊車之供述，即遽認被告庚○○有公訴意旨所指之連續犯行，此外，復查
    無其他積極證據足證被告庚○○確有自九十年二月間某日至同年四月二日前連續
    收受贓物之犯行，及被告戊○○自九十一年二月間某日起至同年四月一日前之犯
    行，公訴意旨認此部分與前揭論罪科刑之有罪部分，有連續犯之裁判上一罪關係
    ，均爰不另為無罪之諭知。
據上論斷，應依刑事訴訟法第二百九十九條第一項前段，刑法第二十八條、第五十六
條、第三百四十九條第一項、第四十一條第一項、第四十七條，罰金罰鍰提高標準條
例第一條前段、第二條，判決如主文。
中      華      民      國    九十二    年      六      月     十三     日
                                  臺灣新竹地方法院刑事第一庭
                                      法  官  林  秋  宜
右正本證明與原本無異。
如不服本判決，應於判決送達後十日內向本院提出上訴狀（應附繕本），上訴於臺灣
高等法院。
                                      書記官  鄒  茂  瑜
中      華      民      國    九十二    年      六      月     十三     日
附錄本案論罪科刑法條
刑法第三百四十九條
收受贓物者，處三年以下有期徒刑、拘役或五百元以下罰金。
搬運、寄藏、故買贓物或為擔保者，處五年以下有期徒刑、拘役或科或併科一千元以
下罰金。
因贓物變得之財物，以贓物論。
附表：
┌──┬────┬────┬─────┬───────┬────────┐
│編號│車牌號碼│被害人  │失竊時間  │失  竊  地  點│ 備          註 │
│    │   及   │        │          │              │                │
│    │出廠年份│        │          │              │                │
├──┼────┼────┼─────┼───────┼────────┤
│一  │(1)九Ｐ－│丁○○  │九十一年十│桃園市○○街二│僅尋回車牌一面  │
│    │五二一九│        │一月一日上│二０巷一號    │                │
│    │號自用小│        │午三時許發│              │                │
│    │貨車    │        │現失竊    │              │                │
│    │(2)西元二│        │          │              │                │
│    │００一年│        │          │              │                │
├──┼────┼────┼─────┼───────┼────────┤
│二  │(1)八Ｃ－│甲○○  │九十年十一│桃園縣八德市廣│起訴書附表漏載車│
│    │六二六八│（高春鵬│月三日晚上│福路二六０號前│牌一面有尋回    │
│    │號自用小│）      │十一時許發│              │                │
│    │貨車    │        │現失竊    │              │                │
│    │(2)西元二│        │          │              │                │
│    │００一年│        │          │              │                │
├──┼────┼────┼─────┼───────┼────────┤
│三  │(1)ＲＭ－│丙○○  │九十一年三│桃園市○○路二│尋回已分離之車頭│
│    │七九六號│        │月十四日上│段一一一巷一０│、車身，車牌二面│
│    │自用大貨│        │午八時許發│六弄對面      │未尋獲          │
│    │車      │        │現失竊    │              │                │
│    │(2)西元一│        │          │              │                │
│    │九九四年│        │          │              │                │
├──┼────┼────┼─────┼───────┼────────┤
│四  │(1)ＨＺ－│立偉運輸│九十一年三│台中市南屯區精│除吊桿起重機遭拆│
│    │七０八號│有限公司│月三十日下│誠南路與三民西│卸未尋獲外，車輛│
│    │營業用大│（己○○│午四時許發│路口          │均尋回          │
│    │貨車    │）      │現失竊    │              │                │
│    │(2)西元一│        │          │              │                │
│    │九九０年│        │          │              │                │
├──┼────┼────┼─────┼───────┼────────┤
│五  │(1)ＱＮ－│辛○○  │九十一年四│臺北縣汐止市樟│已被解體，且車牌│
│    │七六七號│        │月二日上午│樹一路二七二號│二面未尋獲      │
│    │自用大貨│        │九時許發現│              │                │
│    │車      │        │失竊      │              │                │
│    │(2)西元一│        │          │              │                │
│    │九九七年│        │          │              │                │
├──┼────┼────┼─────┼───────┼────────┤
│六  │(1)Ｑ六－│乙○○  │九十一年一│桃園縣八德市新│僅尋回車體，車牌│
│    │六四一號│（佑祥紙│月八日上午│生路四五０巷一│二面、引擎均未尋│
│    │自用大貨│器有限公│四時許發現│弄二號之一    │獲。            │
│    │車      │司）    │失竊      │              │                │
│    │(2)西元一│        │          │              │                │
│    │九九七年│        │          │              │                │
└──┴────┴────┴─────┴───────┴────────┘


司法院資訊處製作；財團法人民間司法改革基金會備份。
